【裁判字號】    97,台上,1659
【裁判日期】    970417
【裁判案由】    強盜
【裁判全文】
最高法院刑事判決            九十七年度台上字第一六五九號
上  訴  人  甲○○
選任辯護人  陳友炘律師
上列上訴人因強盜案件，不服台灣高等法院中華民國九十七年一
月三十一日第二審更審判決（九十六年度上更(二)字第五九一號，
起訴案號：台灣板橋地方法院檢察署九十五年度偵字第三三二七
號），提起上訴，本院判決如下：
    主  文
上訴駁回。
    理  由
按刑事訴訟法第三百七十七條規定，上訴於第三審法院，非以判
決違背法令為理由，不得為之。是提起第三審上訴，應以原判決
違背法令為理由，係屬法定要件。如果上訴理由書狀並未依據卷
內訴訟資料，具體指摘原判決不適用何種法則或如何適用不當，
或所指摘原判決違法情事，顯與法律規定得為第三審上訴理由之
違法情形，不相適合時，均應認其上訴為違背法律上之程式，予
以駁回。本件原審經審理結果，認為上訴人甲○○強盜之犯行明
確，因而撤銷第一審之科刑判決，於為刑法新舊規定之比較後，
改判仍論處上訴人以意圖為自己不法之所有，攜帶兇器以強暴至
使不能抗拒，而取他人之物罪刑（主刑部分處有期徒刑七年六月
），已詳敘其調查、取捨證據之結果及憑以認定犯罪事實之心證
理由。並就上訴人否認犯行之供詞及其所辯各語認非可採，予以
論述指駁。從形式上觀察，原判決尚無足以影響判決結果之違法
情形存在。上訴意旨略稱：(一)、被害人乙○○於警詢時並未指證
上訴人以水果刀抵住其腹部，與偵查、第一審及原審更一審所述
被害情形均不相同，難謂無瑕疵可指，且僅係亮刀，是否達於至
使被害人不能抗拒之程度？又扣案之水果刀是否即為持以犯案之
刀？原審均未加審酌，有判決理由不備及適用法則不當之違法。
(二)、警員陳建勳於原審更一審證稱：尋獲車號ＦＥＸ—八四八號
機車上並無上訴人之指紋等語，依卷附車輛失竊電腦輸入單、贓
物認領保管單之記載，該機車係黑色，然乙○○、陳建勳均稱：
歹徒犯案所騎之機車係銀白色云云，並無證據證明上訴人有移置
該機車車牌之情形，尚不足以證明上訴人騎該機車犯案，原審忽
略此一事實，認上訴人騎該機車為本件強盜行為，有判決不備理
由之違誤等語。惟查：(一)、採證認事、證據之取捨及證據證明力
之判斷，俱屬事實審法院之職權，苟無違背證據法則，自不能指
為違法。原判決係綜核被害人乙○○自偵查迄原審審理時，就原
判決事實欄所載上訴人手持水果刀抵住其腹部並搜刮財物之事實
，迭次指訴不移。被害人於案發翌日（即民國九十四年二月二十
三日）二十二時四十五分許，即指認扣案上訴人所持有之黑色刀
柄水果刀，陳稱：水果刀之刀刃生鏽部位及長度規格與歹徒所持
之水果刀一模一樣等語（見偵字第一一八一號卷〈下稱偵卷〉第
三０頁）；其確認該水果刀係本案犯罪工具無訛，亦有卷附指認
照片一張可稽（見偵卷第四三頁）。又被害人指訴歹徒所騎乘之
前開機車係銀白色等情，核與證人即失竊前開機車之徐聖鈞及查
獲上訴人之警員陳建勳所述相符，亦可採信。至卷附車輛失竊電
腦輸入單、贓物認領保管單上所載前開機車之車身顏色為黑色，
係徐聖鈞向中古車行購買前，即曾遭人更換車殼顏色，卻未至監
理所變更登記，而警員製作移送資料時僅依照原始資料登記，未
再為確認，始導致贓物認領保管單及車輛失竊電腦輸入單上記載
之車身顏色與實際車身顏色不同，此經證人徐聖鈞、陳建勳於原
審更一審證述屬實，自不影響本件犯罪事實之認定。且據證人即
擔任計程車司機之張建邦於第一審證稱：九十四年二月二十二日
下午三、四時許，在台北縣新莊市○○路中油加油站對面超商前
，搭載自稱「拜六」（台語）之男子，當時所見該男子之外貌、
背包即與上訴人經警查獲時拍攝之外貌、背包照片相符，該男子
上車時，猶自稱要先下去拿機車鑰匙，且一直向伊推銷刮鬍刀，
嗣並向伊索取名片，表示還要叫車。因當日並非伊營業時間，該
男子上車後又一直推銷東西，且綽號特別，因此對時間、地點、
過程記憶深刻，伊僅載過該男子一次等語（見第一審卷第七四至
八０頁），與陳建勳證稱：查獲上訴人時，在上訴人背包內發現
張建邦名片，懷疑張建邦亦為被害人，因此聯繫張建邦，確認並
未遭搶後，而得知張建邦在案發時間，在台北縣新莊市○○路四
０一號附近載到自稱「拜六」，可疑之人，嗣果在該處查獲前開
機車，該地與本案案發地點騎車約為十分鐘車程等情（見第一審
卷第六八頁），互核相符。上訴人亦自承搭過張建邦之計程車一
次，伊上車後曾向張建邦自稱在賣刮鬍刀，也有拿張建邦之名片
等情（見第一審卷第八０、八一頁），足以認定張建邦記憶無誤
，其證述情節，為可採信。並參酌在上訴人背包內扣得之水果刀
一支、上訴人於為警查獲時拍攝之外貌、衣著、背包及水果刀之
照片五紙等證據資料，憑以認定上訴人確有本件強盜犯行之論證
。而以被害人於九十四年二月二十二日下午與同月二十三日晚間
之二次警詢筆錄雖記載：上訴人隨即從他的背包中亮出一支水果
刀給伊看，伊看見後因心生畏懼，就把財物交給他云云（見偵卷
第二八頁）。惟其於第一審時證稱：在警察局時有告訴警察，歹
徒拿一支生鏽之水果刀抵住伊之腹部，伊確定上訴人之刀子有接
觸伊之腹部，大約係在肚臍之位置（見第一審卷第一一五、一一
六、一一九頁）；於原審亦證稱：伊於警詢時確實有說上訴人拿
刀抵住伊之腹部等語（見更(一)卷第七三、九三頁、更(二)卷第一三
三頁背面）。警員陳建勳於第一審雖證稱：被害人於警詢時，沒
有跟伊說上訴人有拿刀抵住其之身體（見第一審卷第七０頁）云
云，然於原審更一審陳稱：警詢筆錄上未記載上訴人以刀子抵住
被害人之腹部，可能是漏記了（見更(一)卷第九三頁）等語。則警
詢筆錄雖無該項記載，不足為上訴人有利之認定。上訴人所為，
依當時之具體事實，予以客觀之判斷，認已達於至使被害人不能
抗拒之程度，亦於理由內敘明其所憑論據綦詳。核無違反客觀存
在之證據法則或理由不備之情形。上訴意旨漫事爭執，自非適法
之第三審上訴理由。(二)、警員陳建勳於原審雖證稱：當時找到前
開機車時，有採指紋，但沒有採到指紋等語（見更(一)卷第一０六
頁）。惟原判決認定上訴人係於九十四年二月二十二日十五時三
十四分許，為本件攜帶兇器強盜之犯行，而該機車於同年月二十
四日十二時三十分始為警在台北縣新莊市○○路四０一號前尋獲
，有卷附車輛尋獲電腦輸入單影本（見偵卷第三八頁）可稽，因
放置已時隔一日有餘，且指紋易因擦碰或其他原因而滅失，尚難
僅以在該機車上未採得指紋，即認不能證明上訴人騎前開機車犯
案，此部分不足為上訴人有利之認定。原判決理由未加說明，顯
然於判決結果不生影響，依刑事訴訟法第三百八十條規定，仍不
得據為合法之上訴第三審理由。又原判決並未認定上訴人有移置
前開機車車牌之事實，自無於理由加以說明之必要。上訴意旨主
張無證據證明其犯行，原判決有理由不備之違法云云，係未依卷
存訴訟資料執為指摘，亦非上訴第三審之合法理由。(三)、其餘上
訴意旨經核係置原判決所為明白論斷於不顧，仍執已為原判決指
駁之陳詞，專憑己意再事爭辯，或任意指摘原判決違法，難認已
符合首揭法定之第三審上訴要件。其上訴為違背法律上之程式，
應予駁回。
據上論結，應依刑事訴訟法第三百九十五條前段，判決如主文。
中    華    民    國  九十七  年    四    月   十七   日
                      最高法院刑事第十一庭
                          審判長法官  邵  燕  玲
                                法官  李  伯  道
                                法官  孫  增  同
                                法官  吳      燦
                                法官  李  英  勇
      本件正本證明與原本無異
                                      書  記  官
中    華    民    國  九十七  年    四    月  二十三  日
                                                      Ｋ


司法院資訊處製作；財團法人民間司法改革基金會備份。
